【裁判字號】    95,建,134
【裁判日期】    970918
【裁判案由】    給付工程款
【裁判全文】
臺灣臺中地方法院民事判決               95年度建字第134號
原      告  辛吉工程有限公司
法定代理人  丙○○
訴訟代理人  林益輝    律師
複代理人    丁○○
被      告  內政部營建署
法定代理人  甲○○
訴訟代理人  周進文    律師
複代理人    乙○○
上列當事人間請求給付工程款事件，於民國97年9月4日言詞辯論
終結，本院判決如下：
    主      文
被告應給付原告新臺幣壹佰伍拾捌萬零貳拾貳元，及自民國九十
五年十二月二十六日起至清償日止，按週年利率百分之五計算之
利息。
原告其餘之訴駁回。
訴訟費用由被告負擔五分之四，餘由原告負擔。
本判決原告勝訴部分於原告以新臺幣伍拾貳萬伍仟元供擔保後，
得假執行。但被告如以新臺幣壹佰伍拾捌萬零貳拾貳元為原告預
供擔保後，得免為假執行。
原告其餘假執行之聲請駁回。
    事實及理由
一、程序事項之說明：
    訴狀送達後，原告不得將原訴變更或追加他訴，但擴張或減
    縮應受判決事項之聲明者，不在此限，民事訴訟法第255條
    第1項第3款定有明文。本件原告於起訴時，原係聲明請求被
    告應給付新臺幣（下同）2,186,937元，及自起訴狀繕本送
    達翌日起至清償日止，按年息5%計算之利息，嗣於訴狀送達
    後，就本金部分之聲明，於民國96年9月5日具狀追加請求被
    告應給付原告2,542,120元，及自起訴狀繕本送達翌日起至
    清償日止，按年息5%計算之利息；再於97年9月4日具狀變更
    此部分之聲明為請求被告應給付1,958,550元，及自起訴狀
    繕本送達翌日起至清償日止，按年息5%計算之利息，核其性
    質分係擴張、減縮應受判決事項之聲明，依前開規定，自屬
    適法。
二、兩造之主張：
  (一)原告起訴主張：
    1.兩造於94年2月14日就被告「行政院農業委員會農業試驗
      所農業技術園區第三期精密溫室及一般溫室新建工程（水
      電工程）」簽訂工程契約書，施工地點為台中縣霧峰鄉，
      依兩造工程契約第5條約定有關工程款之結算給付方法為
      部分依契約總價、部分依實做工程數量計算。而上開工程
      原告已經全部完成，並經被告驗收完畢。系爭工程契約金
      額雖為12,980,000元，然有關工程款結算爭議，經本院送
      臺灣省電機技師公會鑑定結果，系爭工程結算後之工程款
      （包括契約總價、依實做工程數量計算之金額）應為13,7
      92,696元，原告同意該鑑定結果，並主張以之為計算工程
      款之基礎；另該臺灣省電機技師公會鑑定報告第38 頁編
      號A.01-0 8手搖式側窗開窗機價金共20,769元，鑑定報告
      雖以該部分非委託鑑定項目，而未實施鑑定，然該手搖式
      側窗開窗機係被告指示原告施作者，被告亦應給付該部分
      金額，合計本件系爭工程款應為13,813,465元。而被告於
      起訴前僅共給付原告11,854,915元，尚積欠原告第7期估
      驗款476,085元、依實作數量而逾工程總價部分之812,696
      元、保留款649,000元及手搖式側窗開窗機20,769元，合
      計1,958,550元，原告自得依承攬契約之法律關係，請求
      被告如數給付。
    2.被告抗辯原告就系爭工程有逾期9日完工之情事，而主張
      應予扣款等語。原告對於被告提出系爭工期計算統表記載
      之內容雖不爭執，然原告並無逾期完工之事實，因依契約
      總價12,980,000元之工作天為341日，而本件系爭工程經
      鑑定結果，其總價應為13,792,696元（不包括手搖式側窗
      開窗機價金共20,769元），應增加工作天共21日（計算式
      ：12,980,000元÷341＝38,065元，13,792,696元÷38,06
      5 元＝362，362－341＝21，即為應增加之工作天），是
      被告抗辯原告逾期9日等語，即與事實不符。又被告抗辯
      系爭契約之保固款以工程款之百分之二計算，且尚在保固
      期間，原告不得請求保固款，原告不爭執；及被告抗辯臺
      灣省電機技師公會鑑定報告關於箱體修改項目鑑定結果，
      其金額超過原告主張，原告同意關於箱體修改項目依原告
      主張之金額計算。
    3.爰依承攬之法律關係請求被告給付等語。並聲明：
      (1)被告應給付原告1,958,550元，及自起訴狀繕本送達翌
        日即95年12月26日起至清償日止，按週年利率5%計算之
        利息。
      (2)願供擔保為假執行之宣告。
  (二)被告則以：
    1.對兩造有於94年2月14日簽訂「行政院農業委員會農業試
      驗所農業技術園區第三期精密溫室及一般溫室新建工程（
      水電工程）」工程契約書，且依兩造工程契約第5條約定
      有關工程款之結算給付方法為部分依契約總價、部分依實
      做工程數量計算。而上開工程原告已經全部完成，並經被
      告驗收完畢，且被告迄今僅共給付原告11,854,915元等事
      實，均不爭執。又系爭工程經臺灣省電機技師公會鑑定結
      果總價應為13,792,696元，除箱體部分外，被告不爭執鑑
      定之結果；及原告主張鑑定報告第38頁編號A.01-08手搖
      式側窗開窗機價金共20,769元部分，被告亦同意給付。
    2.惟依台灣省電機技師公會所作鑑定報告書所載，第46頁「
      箱體修改」項目40,000元、第49頁「箱體修改」項目12,0
      00元、第50頁「箱體修改」項目4,500元、15,000元、4,0
      00元、第51頁「箱體修改」項目2,500元、第52頁「箱體
      修改」項目12,000、15,000元，合計117,000元；而原告
      請求之金額分別為第46頁3,518元、第47頁3,518元、第49
      頁938元、第50頁470元、656元、282元、第51頁470元、
      第52頁470元、2,332元，合計12,654元。該鑑定報告認定
      上述「箱體修改」項目之金額，係依據專業廠商報價，該
      報價廠商僅有一家，其報價有失客觀，另因近來原物料上
      漲，該報價時間與原告實際施作之時間差，亦影響金額之
      正確性，以致該鑑定金額超過原告所主張金額之10倍，因
      此上開「箱體修改」項目之金額應以原告主張之金額為準
      等語。
    3.又系爭工程約定工期為建築工程完工後15日曆天，建築工
      程於95年1月16日完工，應於同年1月17日起算工期，原告
      於95年2月6日申報竣工，然經建築師查驗尚未竣工，迄同
      年2月16日始經確認完工，經扣除春節等假日後，被告逾
      期完工共9日，應按日依契約價金之千分之一計罰逾期違
      約金，合計為116,820元；且依兩造系爭契約第24條第2項
      第1款約定以結算總價之2%為保固款，自均應自原告之請
      求中扣除等語，資為抗辯。並聲明：
      (1)原告之訴及假執行之聲請均駁回。
      (2)如受不利之判決，願供擔保免為假執行。
三、下列事實為兩造所不爭執，並有工程契約書、竣工報告、工
    期統計表、臺灣省電機技師公會97年4月27日鑑定報告及97
    年8月8日臺灣省電技一字第9708-138號補充說明函等為證，
    自堪信為真實，本院採為判決之基礎。
  (一)兩造於94年2月14日簽訂「行政院農業委員會農業試驗所農
    業技術園區第三期精密溫室及一般溫室新建工程（水電工程
    ）」工程契約書，且依兩造工程契約第5條約定有關工程款
    之結算給付方法為部分依契約總價、部分依實做工程數量計
    算。
  (二)前項工程約定工期為建築工程完工後15日曆天，建築工程於
    95年1月16日完工，應自同年1月17日起算工期。原告95年2
    月16日始經確認完工，嗣並經被告驗收完畢。
  (三)系爭工程經送臺灣省電機技師公會鑑定結果，契約總價應為
    13,792,696元。
  (四)前項鑑定結果，其中關於「箱體修改」項目部分，鑑定結果
    金額共117,000元，惟原告僅主張12,654元，兩造同意此部
    分承攬報酬以原告主張之12,654元計算。
  (五)臺灣省電機技師公會鑑定報告第38頁關A.01-08手搖式側窗
    開窗機價金共20,769元部分，並未計價，被告同意此部分給
    付原告20,769元。
  (六)被告共已給付原告工程款11,854,915元。
  (七)系爭工程之保固款為按工程結算總價之百分之二計算，並於
    工程結算後由工程款扣留，現仍在原告之保固期間。
四、本件訴訟之爭點：
    被告抗辯原告就系爭工程有逾期完工9天，應依系爭契約扣
    款，是否有理由？原告主張其並未逾期完工，且縱有逾期完
    工被告主張違約金之計算，亦屬過高，是否有理由？
五、得心證之理由：
  (一)被告抗辯本件系爭工程約定工期為建築工程完工後15日曆天
    ，而建築工程於95年1月16日完工，應自同年1月17日起算工
    期，然原告迄95年2月16日始經確認完工，已經逾期9日，應
    依約按日計罰違約金等語。原告雖不爭執其完工之時間，然
    主張因系爭工程之工程項目及數量有增加，應按比例增加施
    工期間，經比例計算增加工期後，原告應未逾期等情。經查
    ，依兩造系爭工程契約第11條約定，原告應完工期限固為建
    築工程完工後15日曆天；惟同契約第13條第3款亦約定，系
    爭工程因需要辦理變更設計時，其作業過程之停工，除應依
    第14條規定處理外，如其工程項目或數量有增減時，其工期
    得由甲乙雙方依照實際需要議定增減之。是如原告施工之項
    目或數量如有增減，自應予變更工期，始符公平。而查兩造
    94 年2月14日簽訂系爭工程契約，依原約定原告應完成之日
    為95年1月16日起算15日曆天，然兩造原約定契約價金僅為
    12,980,000元，惟經結算後，系爭工程之總價為13,709,119
    元（計算式：13,792,696元＋20,769元－117,000元＋12,65
    4元＝13,709,1 19元），與原訂契約總價相比，其工程數量
    顯有增加，是原告主張因其施工項目、數量有增加，應按比
    例增加工期等語，尚屬可採。經依比例計算後，可增加之工
    期已逾9日（總價12,980,00 0元之工作天為341日，每個工
    作天金額為：12,980,000元÷341＝38,065元，13,709,119
    元÷38,065元＝360，360天－341天＝19天），是原告主張
    其並未逾期完工等語，應屬可信；被告抗辯原告有逾期完工
    之情事，應依約按日計罰違約金等情，尚不可採。
  (二)兩造對於系爭工程經送臺灣省電機技師公會鑑定結果，契約
    總價應為13,792,696元；惟其中關於「箱體修改」項目部分
    ，鑑定結果金額雖為117,000元，兩造均同意以12,654元計
    算；且關於系爭鑑定報告第38頁關A.01-0 8手搖式側窗開窗
    機價金共20,769元部分，鑑定報告雖未計價，被告亦同意此
    部分給付原告20,769元；及被告迄今已給付原告工程款11,8
    54,915元，且於結算工程款時，應扣留工程結算總價金百分
    之二充保固金等事實，均不爭執，是經計算結果，系爭工程
    之結算總價金應為13,709,119元（計算式：13,792,696元〔
    鑑定金額〕＋20,769元〔A.01-0 8手搖式側窗開窗機價金〕
    －117,000元〔箱體修改鑑定金額〕＋12,654元〔箱體修改
    原告主張之金額〕＝13,709,119元）；工程保固金應為274,
    18 2元（計算式：13,709,119元〔結算總價金〕×2%＝274,
    182元，元以下四捨五入）。
  (三)綜上所述，本件兩造系爭工程之結算總價金為13,709,119元
    ，經扣除被告已經給付原告之11,854,915元，及工程保固金
    274,182元後，被告尚應給付原告之金額為1,580,022元（計
    算式：13,709,119元－11,854,915元－274,182元＝1,580,0
    22元）。是原告依承攬契約之法律關係，請求被告給付1,58
    0,022元，及自起訴狀繕本送達翌日即95年12月26日起至清
    償日止，按週年利率5%計算之利息，為有理由，應予准許。
    逾此部分之請求，為無理由，應予駁回。
  (四)兩造分別陳明願供擔保聲請宣告假執行或免為假執行，關於
    原告勝訴部分，經核均無不合，爰各酌定相當擔保金額宣告
    之。原告其餘假執行之聲請，因訴之駁回而失所依附，應併
    予駁回。
六、本件事證已臻明確，兩造其餘攻擊防禦方法及所舉證據，經
    審酌結果，與本件判決結論均無影響，爰不一一論述，附此
    敘明。
七、據上論結，本件原告之訴為一部有理由，一部無理由，依民
    事訴訟法第79條、第390條第2項、第392條第2項，判決如主
    文。
中    華    民    國    97    年    9     月    18    日
                  民事第三庭    法  官  林源森
以上正本係照原本作成。
如對本判決上訴，須於判決送達後20日內向本院提出上訴狀（須
附繕本）。
中    華    民    國    97    年    9     月    18    日
                                書記官  黃士益


司法院資訊處製作；財團法人民間司法改革基金會備份。
